【裁判字號】    97,中簡上,611
【裁判日期】    970925
【裁判案由】    詐欺
【裁判全文】
臺灣臺中地方法院刑事判決           97年度中簡上字第611號
上  訴  人
即  被  告  甲○○
上列被告因詐欺案件，不服本院臺中簡易庭97年度中簡字第1602
號中華民國97年5月16日刑事簡易判決（臺灣臺中地方法院檢察署
96年度偵字第29013號），提起上訴，暨臺灣臺中地方法院檢察署
檢察官移送併辦（97年度偵字第14226號），本院管轄之第二審合
議庭判決如下：
    主      文
原判決撤銷。
甲○○幫助犯詐欺取財罪，處有期徒刑參月，如易科罰金，以新
臺幣壹仟元折算壹日。緩刑貳年。
    犯罪事實
一、甲○○雖可預見將自己金融帳戶之存摺、金融卡連同密碼交
    付給不詳身分之人使用，足供他人作為詐騙財物匯款之工具
    ，竟不顧他人可能遭害之危險，仍以縱若有人持以犯罪亦無
    違反本意之不確定故意，見報紙分類廣告欄刊登徵業務員之
    廣告，遂撥打上載電話，與自稱「小李」之成年男子（真實
    姓名年籍不詳）聯繫，進而於民國96年10月間某日，在臺中
    市○○路與美村路口，交付其所有之聯邦商業銀行北屯分行
    帳號000000000000號帳戶之存摺、金融卡含密碼予自稱「小
    李」之人，而容許「小李」之人及所屬之詐欺集團成員，藉
    其帳戶遂行詐欺取財犯罪。嗣該詐欺集團之成員，意圖為自
    己不法之所有，而為下列詐欺取財犯行：
(一)、於96年10月20日14時30分，撥打電話給丙○○，誆稱丙○○
    前於網路購物時，轉帳設定錯誤，要求丙○○依指示操作提
    款機重新設定云云，致丙○○信以為真，陷於錯誤，遂於同
    日16時33分許，依指示至提款機操作，而匯出新臺幣（下同
    ）1萬3000元至甲○○上開聯邦商業銀行北屯分行帳戶內。
(二)、於96年10月20日某時，撥打電話給乙○○，誆稱乙○○前於
    網路購物時，電腦發生錯誤，要求乙○○依指示操作提款機
    重新設定云云，致乙○○信以為真，陷於錯誤，而於同日20
    時25分許，依指示至提款機操作，而匯出2萬元至甲○○上
    開聯邦商業銀行北屯分行帳戶內。
二、案經臺中市警察局第五分局報告臺灣臺中地方法院檢察署檢
    察官聲請簡易判決處刑，及高雄縣警察局旗山分局報告同署
    檢察官移送併辦。
    理  由
一、上開犯罪事實業據被告甲○○坦承不諱，並經證人即被害人
    丙○○、乙○○於警詢證述無訛，復有被害人所提出之聯邦
    銀行自動櫃員機交易明細表、聯邦銀行客戶交易明細表、被
    告於聯邦商業銀行北屯分行開戶基本資料及客戶歷史交易清
    單影本各乙份附卷可稽，足認被告之自白與事實相符，其犯
    行堪以認定。
二、查前揭綽號「小李」之人及其所屬之詐欺集團成員，以上述
    方式使被害人丙○○、乙○○陷於錯誤，因而交付本人之財
    物，該詐欺集團成員所為係犯刑法第339條第1項之詐欺取財
    罪。而被告提供其於聯邦商業銀行北屯分行所開設帳戶之存
    摺、金融卡及密碼等資料予詐欺集團成員作為詐欺取財所用
    ，係基於幫助他人詐欺取財之不確定故意，且所為屬詐欺取
    財罪構成要件以外之行為，核被告所為，係犯刑法第30條第1
    項、刑法第339條第1項之幫助詐欺取財罪。被告幫助詐欺集
    團成員犯詐欺取財罪，為幫助犯，應依刑法第30條第2項之規
    定，按正犯之刑度減輕其刑。被告以一交付帳戶之行為幫助
    他人詐取丙○○、乙○○之財物，為想像競合犯，應從一重
    之幫助詐欺取財罪處斷。
三、原判決以被告犯罪之事證明確，予以論罪科刑，固非無見，
    惟查，原判決未及審酌被告提供上開帳戶供他人詐取被害人
    乙○○財物之犯罪事實（即檢察官移送併辦之犯罪事實），
    尚有未洽，而該部分與檢察官聲請簡易判決處刑之犯罪事實
    具有想像競合犯之裁判上一罪關係，為聲請簡易判決處刑效
    力所及，本院自得併予審究，應由本院管轄第二審之合議庭
    予以撤銷改判。
四、爰審酌被告可預見其所提供之帳戶將有可能遭人供做詐欺取
    財之工具，竟仍執意為之，不僅幫助他人遂行詐財目的，同
    時使其得以隱匿真實身分，減少遭查獲之風險，愈使其肆無
    忌憚，助長犯罪之猖獗，破壞社會秩序，惟念及被告本身並
    未實際參與詐欺取財之犯行，責難性較小，且被害人丙○○
    、乙○○因遭詐騙而匯入被告帳戶之金額尚非至鉅，又被告
    坦認犯行，頗具悔意，犯後態度尚佳，且於本院審理時，與
    被害人丙○○、乙○○達成和解，有本院97年中調字第1061
    、1062號調解程序筆錄在卷可參，並已於97年9月6日匯款第
    一期和解金額予被害人，有合作金庫銀行自動櫃員機交易明
    細表2份在卷可憑等一切情狀，量處如主文第二項所示之刑，
    並諭知易科罰金之折算標準。末查被告前未曾受有期徒刑以
    上刑之宣告，有臺灣高等法院被告前案紀錄表在卷可按，被
    告坦承犯行，深具悔意，其經此教訓，當知警惕而無再犯之
    虞，本院綜核各情，認所宣告之刑，以暫不執行為適當，爰
    併予宣告緩刑2年，以啟自新。
據上論斷，依刑事訴訟法第455條之1第1項、第3項、第369條第1
項前段、第364條、第299條第1項前段，刑法第30條第1項前段、
第2項、第339條第1項、第41條第1項前段、第74條第1項第1款，
刑法施行法第1條之1，判決如主文。
中    華    民    國    97    年    9     月    25    日
                        臺灣臺中地方法院刑事第五庭
                            審判長法  官  鍾堯航
                                  法  官  吳崇道
                                  法  官  劉麗瑛
上正本證明與原本無異。
不得上訴。
                                  書記官  王玟
中    華    民    國    97    年    9     月    25    日


司法院資訊處製作；財團法人民間司法改革基金會備份。
